【裁判字號】    94,訴,1154
【裁判日期】    950123
【裁判案由】    營業稅
【裁判全文】
臺北高等行政法院裁定
                                     94年度訴字第01154號
原      告  吉輝營造有限公司
代  表  人  甲○○
被      告  財政部臺灣省北區國稅局
代  表  人  許虞哲（局長）住同上
                          送達.
上列當事人間因營業稅事件，原告不服財政部中華民國94年2月
17日台財訴字第09300535040號訴願決定，提起行政訴訟。本院
裁定如下︰
    主  文
原告之訴駁回。
訴訟費用由原告負擔。
    理  由
一、按行政訴訟法第4條第1項規定：「人民因中央或地方機關
    之違法行政處分，認為損害其權利或法律上之利益，經依
    訴願法提起訴願而不服其決定，或提起訴願逾3個月不為
    決定，或延長訴願決定期間逾2個月不為決定者，得向高
    等行政法院提起撤銷訴訟。」是提起撤銷訴訟應經合法訴
    願程序。又起訴不合法定程序者，行政法院應以裁定駁回
    之，行政訴訟法第107條第1項第10款亦有規定。
二、本件原告於民國（下同）90年11、12月間銷售貨物新臺幣（
    下同）7,563,175元，營業稅額378,159元，漏未申報銷售額
    及稅額，經臺北縣政府稅捐稽徵處核定補徵營業稅378,159
    元，並按所漏稅額處5倍罰鍰計1,890,700元（計至百元止）
    。原告不服，申經被告92年8月19日北區國稅法一字第
    0920026789號復查決定予以駁回。原告代表人甲○○雖於93
    年8月31日提出訴願書，惟訴願書之末尾簽名處列載「陳情
    人：甲○○」並簽名、蓋章於其上，此有上開訴願書附訴願
    卷可稽，顯見本件係由原告代表人甲○○以個人名義對原處
    分提起訴願 (原告申請復查時，復查申請書係載：「申請人
    ；吉輝營造有限公司，負責人甲○○，見原處分卷所附復查
    申請書)。按法人為法律上之獨立人格，其與為法人代表人
    之自然人，係個別之權利義務主體，為法人代表人之負責人
    受處分者，原則上法人不得主張其有權利或法律上利益受侵
    害而提起撤銷訴訟 (改制前行政法院87年判字第2390號及86
    年判字第3329號判決參照)，反之亦然，即法人受處分者，
    法人之負責人亦不得主張其有權利或法律上利益受侵害而提
    起撤銷訴訟。基於同一理由，法人受處分者，法人之負責人
    非利害關係人，不得主張其有權利或法律上利益受侵害而提
    起訴願。是訴願法第18條規定：「自然人、法人、非法人之
    團體或其他受行政處分之相對人及利害關係人得提起訴願。
    」。本件受處分者 (即原處分相對人)為原告，提起訴願者
    為其代表人甲○○，訴願機關以原告代表人甲○○並非原處
    分之處罰對象，並未受委任，亦非利害關係人，依訴願法第
    77條第3款規定：「訴願事件有左列各款情形之一者，應為
    不受理之決定：‧‧‧三、訴願人不符合第18條之規定者。
    」其非適格之當事人，且此事項無從命補正 (原告主張應命
    補正云云，並不足採)，而對此訴願為不予受理之決定，並
    無不合。原告提起本件訴訟，屬於未經合法訴願程序而逕提
    起撤銷原處分之本件訴訟，依照首揭說明，其起訴不合法，
    自應駁回。
三、退步言之，本件縱認係由原告提起訴願，惟按訴願之提起，
    應自行政處分達到或公告期滿之次日起30日內為之；又訴願
    之提起，以原行政處分機關或受理訴願機關收受訴願書之日
    期為準，若逾越此30日之法定期間而提起訴願，應為不受理
    之決定，訴願法第14條第1項、第3項及第77條第2款分別定
    有明文。又「受公寓大廈管理委員會僱用之管理員，其所服
    勞務包括為公寓大廈住戶接收文件者，性質上應屬全體住戶
    之受僱人，即與同法第137條第1項規定之受僱人相當。郵政
    機關之郵差送達文書於住居所、事務所或營業所，不獲會晤
    應受送達人，而將文書付與上開公寓大廈管理員者，為合法
    送達。至該管理員何時將文書轉交應受送達人，對已生之合
    法送達效力不受影響。」（最高法院90年台抗字第86號判決
    ，另參照同院88台上字第1752號判決）。在行政程序中，公
    寓大廈管理員為其住戶接收郵件，亦屬行政程序法第73條第
    1 項所稱應受送達人處所「接收郵件之人員」，將文書交與
    其人，亦生送達效果。本件復查決定書即被告92年8月19日
    北區國稅法一字第0920026789號處分書，係於92年9月8日送
    達於原告住所，由其大廈管理委員會人員收受，有掛號郵件
    回執影本附原處分卷可稽，揆諸前揭說明，已生是日送達之
    效果。因原告設址臺北市，加計在途期間3日，計其30日之
    提起訴願期間，應自92年9月9日起算30日至同年10月11日，
    因該日為星期六，故至同年10月13日訴願期間始屆至。本件
    訴願書所載日期為93年8月31日，是訴願提起之日期最早亦
    是該日，已逾法定不變期間，其訴願自為法所不許，併予敘
    明。
三、依行政訴訟法第107條第1項第10款、第104條、民事訴訟法
    第95條、第78條，裁定如主文。
中    華    民    國    95     年      1   月     23  日
                        第三庭審判長法  官 姜素娥
                                    法  官 陳國成
                                    法  官 吳東都
上為正本係照原本作成。
如不服本裁定，應於送達後10日內向本院提出抗告狀（須按他造
人數附繕本）。
中    華    民    國    95     年      1   月     23  日
                                    書記官 李金釵


司法院資訊處製作；財團法人民間司法改革基金會備份。
